臺灣高雄地方法院刑事裁定　　　　　　 100年度聲字第3293號
聲　請　人　林尚德
即　受刑人
上列聲請人因聲明異議案件，本院裁定如下：
    主    文
異議駁回。
    理    由
一、聲請意旨略以：受刑人林尚德於民國81年因案入監執行，於
    93年4 月假釋出獄，殘刑依95年7 月1 日前之法律，殘刑期
    滿日為103 年4 月，惟法務部以受刑人於假釋中付保護管束
    期間，不遵守保護管束規定，涉嫌犯殺人未遂等案，未能保
    持善良品行，情節重大為由，於100 年5 月13日以法授矯字
    第1000110929號函處分書，依保安處分執行法第74條之2 第
    1 款前段、第2 款規定，撤銷受刑人假釋處分，並通知臺灣
    高雄地方法院檢察署檢察官接續執行前案殘刑，臺灣高雄地
    方法院檢察署檢察官因而於100 年5 月16日作成100 年執更
    山字第1422號執行指揮書，執行期滿日為125 年5 月12日。
    然該處分書並未明確指出，受刑人有何情節重大之處，且依
    刑法第78條第1 項前段規定，假釋中因故意更犯罪，受有期
    徒刑以上刑之宣告者，於判決確定後6 月以內，撤銷其假釋
    ，而受刑人所涉犯之殺人未遂案件，尚在審理中而未確定，
    檢察官以上開理由撤銷受刑人之假釋，有違無罪推定原則，
    顯有未當，爰依法聲明異議，請求撤銷檢察官所為之執行指
    揮處分等語。
二、按受刑人或其法定代理人或配偶以檢察官執行之指揮為不當
    者，得向諭知該裁判之法院聲明異議，刑事訴訟法第484 條
    定有明文，而本條所稱「諭知該裁判之法院」，乃指對被告
    之有罪判決，於主文內實際宣示其主刑、從刑之裁判而言，
    若判決主文並未諭知主刑、從刑，係因被告不服該裁判，向
    上級法院提起上訴，而上級法院以原審判決並無違誤，上訴
    無理由，因而維持原判決諭知「上訴駁回」者，縱屬確定之
    有罪判決，但因對原判決之主刑、從刑未予更易，其本身復
    未宣示如何之主刑、從刑，自非該條所指「諭知該裁判之法
    院」（最高法院79年台聲字第19號判例參照）。經查：本件
    受刑人因殺人案件，前經本院以80年度重訴字第24號判處無
    期徒刑、褫奪公權終身，經上訴臺灣高等法院高雄分院後，
    該院以80年度上重訴字第16號判決「上訴駁回」，並未於主
    文內實際宣示其主刑、從刑，再經上訴最高法院後，最高法
    院以81年度台上字第296 號判決「上訴駁回」後即告確定，
    此有臺灣高等法院被告前案紀錄表、本院80年度重訴字第24
    號刑事判決書、臺灣高等法院高雄分院80年度上重訴字第16
    號刑事判決書在卷可稽。是本件法務部核准撤銷假釋，並經
    臺灣高雄地方法院檢察署檢察官核發100 年執更山字第1422
    號執行指揮書，則受刑人不服檢察官上開指揮書，而向諭知
    宣告主刑之本院聲明異議，揆諸首揭說明，程序上應屬適法
    ，先予敘明。
三、按受保護管束人，在保護管束期間內，應保持善良品行；保
    護管束人如有違反而情節重大者，檢察官得聲請撤銷保護管
    束或緩刑之宣告。假釋中付保護管束者，如有前項情形時，
    典獄長得報請撤銷假釋；保安處分執行法第74條之2 第1 款
    前段、第74條之3 分別定有明文。又保安處分執行法第74條
    之2 所定應遵守事項為假釋之相對撤銷事由，與刑法第78條
    第1 項所定：「假釋中因故意更犯罪，受有期徒刑以上刑之
    宣告者，撤銷其假釋。」之絕對撤銷事由，二者迥不相同，
    尚難併同比較。再撤銷假釋屬廣義之司法行政處分之一環，
    保安處分執行法立法目的本在賦予檢察官及典獄長以行政裁
    量權，對於受保護管束人於假釋中應遵守之事項由檢察官本
    於職權就個案及具體情形決定辦理，法院為審查時，應尊重
    執行機關對於受處分人之表現、執行之必要性與效果、對社
    會之危險性等專業評量，故對於是否撤銷假釋之裁量權僅得
    為合法性之審查。經查：
（一）受刑人前因殺人案件，經判處無期徒刑、褫奪公權終身，
      於81年間入監執行，後假釋出監，假釋期間付保護管束，
      詎受刑人於假釋付保護管束期間之99年6 月6 日晚間9 時
      45分許，犯傷害共2 罪，經本院於100 年5 月12日以100
      年度易字第391 號判決均處有期徒刑2 月，應執行有期徒
      刑3 月，經受刑人提起上訴後，臺灣高等法院高雄分院於
      100 年6 月20日以100 年度上易字第589 號判決上訴駁回
      確定。受刑人並另於假釋付保護管束期間之99年3 月23日
      ，犯持有可發射子彈具有殺傷力之改造槍枝罪，經臺灣高
      等法院高雄分院於100 年5 月31日以99年度上更（一）字
      第223 號判決處有期徒刑3 年6 月、併科罰金新臺幣10萬
      元，經受刑人提起上訴後，最高法院於100 年8 月17日以
      100 年度台上字第4517號判決上訴駁回確定，有臺灣高等
      法院被告前案紀錄表、前開判決書等附卷可稽。雖受刑人
      人所犯上開各罪，於法務部100 年5 月13日以法矯字第10
      00110929號撤銷其假釋，並經臺灣高雄地方法院檢察署檢
      察官於100 年5 月16日核發100 年執更山字第1422號執行
      指揮書時，尚未判決確定，惟聲明人所涉上開傷害案件，
      除有相關證人證述明確外，並有診斷證明書、病歷表等證
      物為證；受刑人所涉上開槍砲案件，則除有相關證人證述
      明確外，並有受刑人行動電話通聯記錄、現場監視光碟、
      現場勘查報告、扣案之變形彈頭1 枚等物為證，雖法務部
      矯正署高雄監獄報請假釋報告表「撤銷假釋原因」一欄中
      所述受刑人涉犯殺人未遂、傷害及槍砲等罪，其中殺人未
      遂部分嗣經認罪嫌不足確定，然傷害及槍砲等罪則均遭判
      處有期徒刑以上之罪確定，益徵受刑人於假釋付保護管束
      期間確實未能保持善良品行，且未服從保護管束命令，而
      有情節重大之情形。是法務部依保安處分執行法第74條之
      2 第1 款、第2 款規定，撤銷假釋之處分，並由檢察官並
      依法務部撤銷假釋之令函，指揮執行聲明人之殘刑，經核
      並無違法行使裁量權或裁量權濫用之情事，於法並無違誤
      。
（二）受刑人雖稱：受刑人所涉犯刑事案件，尚未經法院判決確
      定，撤銷其假釋違反刑法第78條及無罪推定原則云云。惟
      按保安處分係對受處分人將來之危險性所為拘束其身體、
      自由之處置，以達教化與治療之目的，為刑罰之補充制度
      。假釋出獄者，假釋中付保護管束，屬於保安處分之一種
      ，其目的在監督受刑人釋放後之行狀與輔導其適應社會生
      活，期能繼續保持善行，與無罪推定原則所欲保障犯罪嫌
      疑人不受不利推論之目的不同，聲明人違反交付保護管束
      期間應遵守事項之規定，顯示保護管束之目的不達，法務
      部依法撤銷假釋，並無違反無罪推定原則之處。又本件受
      刑人係經法務部依保安處分執行法相關規定撤銷假釋，並
      非依刑法第78條規定之事由而撤銷，則刑法第78條之規定
      ，自與本件假釋之撤銷無涉，本件撤銷假釋並無須俟判決
      確定始得為之，亦無違反刑法第78條之處，是受刑人之異
      議，難認有理，應予駁回。
三、綜上所述，法務部上開撤銷假釋之處分書與檢察官所為之執
    行指揮均無不當之處，受刑人聲明異議，為無理由，應予駁
    回。
四、爰依刑事訴訟法第486 條，裁定如主文。
中    華    民    國  100     年    10    月    11    日
                  刑事第十四庭  法  官  黃政忠
以上正本證明與原本無異。
如不服本裁定，應於收受送達後5 日內向本院提出抗告狀。
中    華    民    國   100    年    10    月    12    日
                                書記官  武凱葳